臺灣高等法院臺中分院刑事判決　　　99年度交上易字第1580號
上　訴　人　臺灣臺中地方法院檢察署檢察官
被　　　告　蘇小梅
上列上訴人因被告過失致死案件，不服臺灣臺中地方法院99年度
交易字第582號中華民國99年9月27日第一審判決(起訴案號：臺
灣臺中地方法院檢察署99年度偵字第10670號)，提起上訴，本院
判決如下：
    主  文
上訴駁回。
    犯罪事實
一、蘇小梅於民國(下同)98年12月28日上午7時30分左右，騎乘
    其所有車牌號碼PU3-615號重型機車搭載彭姓兒童(93年1月
    生)，沿臺中縣沙鹿鎮(現為臺中市沙鹿區○○○街由東往西
    方向行駛，於同日上午7時40分左右，行經該鎮○○街108號
    對面之鄉○○路口，本應注意車前狀況，俾隨時採取必要之
    安全措施，且依當時天候雨、為日間自然光線、路面濕潤無
    缺陷、道路無障礙物、視距良好等客觀情形，並無不能注意
    之情事，竟疏於注意來往行人，貿然直行經過該路段；適有
    陳富貴亦違反在劃有分向限制線之路段行人不得穿越之規定
    ，自該鄉○○路由北往南步行橫越德化街；蘇小梅發現時已
    煞避不及，而不慎以其重型機車車頭右側撞擊陳富貴，陳富
    貴受此撞擊倒地，並受有頭部外傷、顱內出血之傷害。後經
    現場鄰居報警而由醫護人員緊急將陳富貴送往光田綜合醫院
    急救。蘇小梅於肇事後，在未被有偵查犯罪職權之機關或公
    務員知悉肇事駕駛為何人前，留在現場主動向前來處理之員
    警自首而接受裁判，惟陳富貴仍因頭部外傷致顱內出血，於
    同日晚間20時30分左右不治死亡。
二、案經陳富貴之子許文吉訴由臺中縣(現為臺中市)警察局清水
    分局報請臺灣臺中地方法院檢察署檢察官相驗後偵查起訴。
    理  由
一、按被告以外之人於審判外之言詞或書面陳述，除法律有規定
    者外，不得作為證據。又被告以外之人於審判外之陳述，雖
    不符前4條之規定，而經當事人於審判程序同意作為證據，
    法院審酌該言詞陳述或書面陳述作成時之情況，認為適當者
    ，亦得為證據。當事人、代理人或辯護人於法院調查證據時
    ，知有第159條第1項不得為證據之情形，而未於言詞辯論終
    結前聲明異議者，視為有前項之同意，刑事訴訟法第159條
    第1項、第159條之5第1項、第2項分別定有明文。從而，刑
    事訴訟法第159條之5規定之傳聞例外，乃基於當事人進行主
    義中之處分主義，藉由當事人等「同意」之此一處分訴訟行
    為與法院之介入審查其適當性要件，將原不得為證據之傳聞
    證據，賦予其證據能力。本乎程序之明確性，其第1項「經
    當事人於審判程序同意作為證據」者，當係指當事人意思表
    示無瑕疵可指之明示同意而言，以別於第2項之當事人等「
    知而不為異議」之默示擬制同意。當事人已明示同意作為證
    據之傳聞證據，並經法院審查其具備適當性之要件者，若已
    就該證據實施調查程序，即無許當事人再行撤回同意之理，
    以維訴訟程序安定性、確實性之要求。此一同意之效力，既
    因當事人之積極行使處分權，並經法院認為適當且無許其撤
    回之情形，即告確定，其於再開辯論不論矣，即令上訴至第
    二審或判決經上級審法院撤銷發回更審，仍不失其效力(最
    高法院99年度臺上字第3425判決參照)。查本案認定事實所
    引用之卷證資料，除原已符同法第159條之1至第159條之4規
    定、及法律另有規定等傳聞法則例外規定，而得作為證據外
    ，其餘卷證資料，並無證據證明係公務員違背法定程序所取
    得，而檢察官及被告於本院審理時，均同意作為證據，且本
    院審酌上揭陳述作成時之情況，並無違法取證之瑕疵，亦認
    以之作為證據為適當，是本件有關被告以外之人於審判外之
    言詞或書面陳述等供述證據，依上說明，自均得為證據，合
    先敘明。
二、上揭犯罪事實，業據被告蘇小梅於警詢、檢察官偵查、原審
    及本院審理時均坦承不諱，核與告訴人許文吉於警詢、偵查
    中指訴、證人陳宗鎮於警詢證述目擊車禍後之情節相符，並
    有道路交通事故現場圖、道路交通事故調查報告表(一)(二)
    、交通事故現場照片12幀附卷可資佐證。又被害人陳富貴確
    係因本件道路交通事故，致其受有顱內出血之傷勢，而於98
    年12月28日晚間20時30分左右不治死亡，亦經臺灣臺中地方
    法院檢察署檢察官督同法醫師相驗無訛，有相驗筆錄、相驗
    屍體證明書、檢驗報告書各1份等附卷可憑。按汽車行駛時
    ，駕駛人應注意車前狀況，並隨時採取必要之安全措施，道
    路交通安全規則第94條第3項定有明文。本件被告於上揭時
    、地騎乘重型機車，本應注意車前狀況，俾隨時採取必要之
    安全措施，而依當時雖有下雨，但視距良好並不影響視線，
    亦有道路交通事故調查報告表(一)在卷可憑，是並無不能注
    意之情事，竟疏未注意及此，以致肇事，使被害人死亡，被
    告確有過失無疑，且與被害人之死亡具有相當因果關係。至
    於本案車禍發生時，被害人穿越劃有分向限制線道路等情，
    業可從車禍現場刮地痕、血跡及目擊者陳宗鎮指述被害人倒
    臥位置，均在分向限制線附近加以認定，則被害人亦有未遵
    守道路交通安全規則第134條第2款之違規，當可認定，足見
    被害人就本件車禍之發生亦同有過失，惟此並不影響被告前
    揭過失犯行之成立，併予敘明。綜上，本案事證明確，被告
    犯行洵堪認定，應依法論科。
三、核被告蘇小梅所為，係犯刑法第276條第1項之過失致人於死
    罪。另被告於肇事後，在未被有偵查犯罪職權之機關或公務
    員確知肇事駕駛為何人前，留在現場主動向前來處理之員警
    承認其為肇事駕駛而接受裁判，有臺中縣警察局道路交通事
    故肇事人自首情形紀錄表1紙在卷可稽，其對於未發覺之罪
    自首而受裁判，爰依刑法第62條前段規定予以減輕其刑。原
    審適用刑法第276條第1項、第62條前段、第41條第1項前段
    、刑法施行法第1條之1等規定，審酌被告並無前科，原應注
    意車前狀況，俾隨時採取必要之安全措施，而依當時情形並
    無不能注意之情事，竟疏未注意及此，因此過失致被害人受
    傷不治死亡，惟被害人橫越馬路，侵害被告路權，過失重於
    被告，暨考量被告犯後坦承犯行，態度尚可，然尚未與被害
    人家屬達成和解等一切情狀，量處有期徒刑6月，並諭知易
    科罰金之折算標準為以新臺幣(下同)1000元折算1日，其認
    事用法及量刑，核無不合。
四、檢察官上訴意旨略以：被告蘇小梅因其過失行為造成被害人
    死亡，於事發後迄今，仍未釋出善意請求被害人家屬諒解，
    尚未與被害人家屬達成和解，且無有何彌補被害人家屬損害
    之意。原判決認被告犯後態度尚稱良好，與事實不合。原審
    對被告之量刑顯然過輕，有違罪刑相當原則，其判決應有違
    誤云云。然查，被告並無前科，素行尚佳，犯後坦承犯行，
    態度良好，又本件被告於本院審理中表明願意賠償30萬元(
    不含已理賠之強制險150萬元)，於原審調解時表明願意賠償
    60萬元，而告訴人希望獲得賠償110萬元，雙方因和解金額
    未能達成共識致未能達成調解協議，有臺灣臺中地方法院臺
    中簡易庭99年度交易字第582號調解事件報告書在卷可稽(見
    原審卷第11頁)，參以被告於原審審理時所陳：「我有4個小
    孩要扶養，我的先生生意失敗，我月入2萬6千元，光貸款1
    個月就要1萬3，還有小孩的教育費」等語(見原審卷第22頁
    背面)，並提出戶口名簿、存摺影本各1份為據，堪認本件實
    係因被告及被害人家屬雙方因和解金額差距不小，而被告家
    中經濟狀況不佳所致，難認被告有檢察官所指無彌補被害人
    家屬損害之意之情形，是本院認原審所處之刑，尚無不當之
    可指，檢察官上訴為無理由，應予駁回。
據上論斷，應依刑事訴訟法第368條，判決如主文。
本案經檢察官卓春蓮到庭執行職務。
中    華    民    國   100    年    1     月    20    日
            刑事第五庭    審判長法  官  趙  春  碧
                                法  官  卓  進  仕
                                法  官  林  宜  民
以上正本證明與原本無異。
不得上訴。
                                書記官  吳  雅  菁
中    華    民    國   100    年    1     月    20    日